臺灣新北地方法院民事裁定
111年度消債更字第237號
聲  請  人  黃雅華  
代  理  人  劉欣怡律師(法扶律師)
上列當事人聲請消費者債務清理更生事件，本院裁定如下：
    主  文
聲請人甲○○自中華民國一百一十一年六月二十三日上午十時起開
始更生程序。
命司法事務官進行本件更生程序。
    理  由
一、按債務人不能清償債務或有不能清償之虞者，得依本條例所
    定更生程序，清理其債務；債務人無擔保或無優先權之本金
    及利息債務總額未逾新臺幣(下同)1,200萬元者，於法院裁
    定開始清算程序或宣告破產前，得向法院聲請更生；債務人
    對於金融機構負債務者，在聲請更生或清算前，應向最大債
    權金融機構請求協商債務清償方案，或向其住、居所地之法
    院或鄉、鎮、市、區調解委員會聲請債務清理之調解，消費
    者債務清理條例(下稱消債條例)第3條、第42條第1項、第15
    1條第1項定有明文。又法院開始更生程序之裁定，應載明其
    年、月、日、時，並即時發生效力；法院裁定開始更生或清
    算程序後，得命司法事務官進行更生或清算程序，必要時得
    選任律師、會計師或其他適當之自然人或法人一人為監督人
    或管理人，消債條例第16條第1項分別定有明文。
二、聲請意旨略以：聲請人先前因收入不高，又需扶養2名未成
    年子女，故以信用卡及現金卡借貸度日，而積欠龐大債務，
    前向本院聲請債務清理之前置調解，與最大債權金融機構匯
    豐(台灣)商業銀行股份有限公司(下稱匯豐銀行)調解不成立
    。是聲請人無擔保或無優先權之債務總額未逾1,200萬元，
    復未經法院裁定開始清算程序或宣告破產，爰依法聲請准予
    裁定開始更生程序等語。
三、經查: 
(一)聲請人前向本院聲請債務清理之前置調解，經最大債權銀行
    匯豐商銀陳報以一個月為一期，分180期、0%利率、每期償
    還755元之債務清償方案，然聲請人以主要債務為民間資產
    管理公司為由，未能接受上開清償方案，故調解不成立等情
    ，此有調解程序筆錄、調解不成立證明書附於本院111年度
    司消債調字第161號卷可參，復經本院職權調取上開調解卷
    宗可憑。是本件聲請人所為本件更生聲請可否准許，應審究
    聲請人其現況是否有消債條例第3條規定之「不能清償債務
    或有不能清償之虞」之情事而定。
(二)聲請人之債務總額：聲請人雖陳報其無擔保或無優先權債務
    總額為664,706元，然依債權人之陳報，金融機構債權總額
    為348,851元，復計入非金融機構債權總額為2,035,498元(
    計算式：萬榮行銷股份有限公司470,704元+磊豐國際資產管
    理股份有限公司176,900元+良京實業股份有限公司1,387,89
    4元=2,035,498元)，本院認應以該總和即2,384,349元(計算
    式：348,851元+2,035,498元=2,384,349元)為其債務總額。
(三)聲請人之財產及收入：依聲請狀附具之財產及收入狀況說明
    書、全國財產稅總歸戶財產查詢清單、保險存摺系統資料查
    詢結果所示，聲請人名下無任何財產；聲請人之收入部分，
    依108、109年度綜合所得稅各類所得資料清單，其2年間收
    入為0元，惟上開資料僅係作為報稅之用，依其陳報稱其目
    前任職於愛笛亞文理短期補習班，每月薪資約30,500元，另
    每月領有身障補助3,772元，業據提出薪資給付證明、勞工
    保險被保險人投保資料表暨明細、郵政存簿儲金簿內頁為證
    。本院審酌暫以該總和即34,272元為其每月可處分所得數額
    。
(四)聲請人之必要支出狀況：依聲請人所提之財產及收入狀況說
    明書記載，聲請人每月需支出伙食費7,000元、房屋租金7,5
    00元、電信費1,066元、交通及保養費1,000元、管理費615
    元、水電費905元、瓦斯費217元、電視費250元、家用網路
    費464元，合計共19,017元，略高於新北市政府111年度公告
    每人每月最低生活費15,800元之1.2倍即18,960元，聲請人
    提出各類繳費通知單等影本為證，然僅得證明聲請人每月確
    有支出上開費用，就此聲請人並未提出其他事證以資證明其
    有何因職業或其他特別情事(如職業特殊須高額支出始得維
    持收入)，其每月必要生活費用有超出消債條例第64條之2第
    1項規定最低生活費1.2倍之必要性。而消債條例之立法意旨
    ，乃在於幫助陷於經濟上困境之債務人，得藉由更生或清算
    程序，走出經濟困境，避免走向絕路，實現憲法所保障之生
    命權，其並非在幫助債務人保持其舊有之生活水平，因此在
    考量所謂之「生活必要性支出」，自以維持一般人最低生活
    水平所需為準，否則對債權人即屬不公，是聲請人未據提出
    其他足供本院即時為調查之證據釋明其何以有如此高額生活
    費用之必要性，故陳報提列之相關費用應予以減縮為18,960
    元。
(五)扶養費部分：聲請人主張需扶養2名未成年子女鄭○婕(94年
    生)及鄭○璇(99年生)，每月扶養費分別為6,500元，業據提
    出戶籍謄本、108、109年度之綜合所得稅各類所得資料清單
    、全國財產稅總歸戶財產查詢清單等件影本附卷可參。本院
    審酌該2名子女皆未成年，名下無任何財產及收入，是聲請
    人主張其2名子女有受其扶養之必要，認屬合理而可採，且
    聲請人所提扶養費未逾消債條例第64條之2第2項所定受扶養
    者之必要生活費用經與其他扶養義務人即聲請人配偶分攤後
    之數額即9,300元(計算式：18,600元÷2＝9,300元)，應認合
    理而可採。
(六)聲請人現每月可得處分所得，扣除上開每月必要生活支出及
    扶養費後，僅剩餘2,312元，雖足以負擔匯豐商銀提出以1個
    月為1期，分180期、0%利率、每期償還755元之債務清償方
    案，惟聲請人除對金融機構之債務之外，尚負欠民間資產管
    理公司債務未納入上開調解方案，且金額高達2,035,498元
    ，縱依慣常作法分180期計算，每期應償還約11,308元，聲
    請人顯不足以負擔，可認聲請人有不能清償債務之情事存在
    ，堪以認定。本院審酌聲請人之財產、信用、勞力、生活費
    用支出等狀況，堪認聲請人客觀上經濟狀況已有不能清償債
    務之情形，而有藉助更生制度調整其與債權人間之權利義務
    而重建其經濟生活之必要。
四、綜上所述，本件聲請人為一般消費者，並未從事營業活動，
    其有不能清償債務之情，又其所負無擔保或無優先權之本金
    及利息債務並未逾1,200萬元，且未經法院裁定開始清算程
    序或宣告破產，復查無消債條例第6條第3項、第8條或第46
    條各款所定駁回更生聲請之事由存在，則聲請人聲請本件更
    生，即屬有據，應予准許。
五、聲請人應於更生程序開始後，由債權人會議可決或由法院裁
    定認可其更生方案後方能實行，倘未能經債權會議可決或經
    法院裁定認可，則依消債條例第61條第1項規定，除有同條
    例第12條、第64條規定情形外應續行清算程序。進入更生程
    序後，其無擔保債權均須藉更生程式以獲得清償，聲請人應
    盡所能節約支出，並應努力工作以增加還款之成數及總金額
    ，是於更生程式中，擬定足以為債權人接受，或可經法院認
    為公允之更生方案以供採擇，俾免更生程式須致清算程序之
    程度，附此敘明。
中　　華　　民　　國　 111　　年　　 6　　月　　23　　日
                  民事第六庭    法　官　莊惠真
以上正本證明與原本無異。
本裁定不得抗告。
本裁定已於111年6月23日上午10時公告。
中　　華　　民　　國　 111　　年　　 6　　月　　23　　日
                                書記官　蘇莞珍